【裁判字號】    90,自,86
【裁判日期】    900928
【裁判案由】    詐欺
【裁判全文】
臺灣彰化地方法院刑事判決                              九十年度自字第八六號
    自  訴  人  甲○○
    被      告  丙○○
    選任辯護人  王能幸律師
右列被告因詐欺案件，經自訴人提起自訴，本院判決如左：
    主      文
丙○○意圖為自己不法之所有，以詐術使人將本人之物交付，處有期徒刑肆月，如易
科罰金，以佰元折算壹日。
    事      實
一、丙○○係彰化縣和美鎮○○路○段四四六號「臺灣政易實業有限公司」負責人，
    因經營日曆印製工作而與擔任茂生飼料股份有限公司副理之甲○○結識，明知己
    身財力狀況並非充裕，竟意圖為自己不法所有，於民國八十八年三月間出示發包
    工作表等物，向甲○○諉稱承攬該印刷業務須購進紙張材料，急需周轉資金三個
    月，屆期必將全數清償借款，致使甲○○陷於錯誤，以為丙○○確有依約償還之
    誠意，先後於八十八年三月二十三日、二十六日、三十一日、四月二十九日及五
    月二十九日，分別匯款新台幣（下同）十萬元、三十七萬六千五百元、五十七萬
    四千元、四十八萬九千元、四十八萬七千四百元（借款總額達二百零二萬六千九
    百元），存入丙○○開設於彰化第六信用合作社和美分社之帳戶內。丙○○為圖
    取信甲○○，亦於八十八年七月十五日分別開立總額二百五十萬元之本票四紙，
    承諾將於同年九月至十一月間依序兌現。詎票載到期日屆至後，雖經甲○○依約
    提示，但均未獲兌現，丙○○雖一度承諾願將其女鄭玉群所有坐落彰化縣和美鎮
    ○○段七二五地號建地及地上建物過戶予甲○○以供抵債，惟因尚有高額之抵押
    權設定於該不動產上，遂為甲○○所拒，並言明僅願收受現金，惟丙○○嗣於八
    十九年十二月二十三日將該房地過戶予乙○○，並取得部分抵押貸款金額後，仍
    未用以清償欠款，甲○○至此始知受騙。
二、案經甲○○提起自訴。
    理      由
一、訊據被告丙○○對於右揭借款事實固坦承不諱，惟矢口否認有何詐欺犯行，辯稱
    ：卷附發包工作表等公司內部文件，係自訴人甲○○前來公司找伊時，自行由辦
    公桌上拿取，並非由伊主動提供，且伊向自訴人借款時均以電話聯絡，亦未表示
    明確借款用途，是以自訴人陳稱伊於八十八年間因承攬印刷工作需用紙張材料而
    借款云云，顯非實情；另因伊於八十八年十一月間遭到案外人葉金振倒債高達一
    百五十餘萬元，致伊經濟狀況陷入困境，伊並於八十九年十一月間提議以女兒鄭
    玉群所有之上開房地讓與自訴人抵債，惟因自訴人要求必須交付現金而作罷，嗣
    後伊已將該筆房地讓與其他債權人乙○○抵償債務，就此並無施用詐術之可言云
    云。然查：
（一）被告右揭詐欺犯行，業據自訴人甲○○指訴歷歷，並有發包工作表、支出收入
      表、產品分類表、人員編製表各一份、匯款回條影本五張、本票影本四紙等物
      附卷可稽。而前揭發包工作表等物均係載明台灣政易實業有限公司八十八年三
      月一日起之對外承攬業務詳情及人員配置細節，事關該公司業務經營狀況及商
      場競爭力之強弱，顯屬公司內部重要文件，除確有向金融機構申請貸款或私人
      借貸之必要，而由被告主動提出用以證明該公司之經營前景外，自無可能任其
      外流而不加追究。乃被告竟稱該物係自訴人前來拜訪時順手帶走云云，實與常
      情不符。況自訴人係貸與被告高達二百餘萬元之巨額借款，數額非微，如非被
      告確實言明借款用途，衡情自訴人當無可能輕易承諾借貸款項；又自訴人僅為
      向被告訂購日曆之客戶，雙方工作性質交集有限，倘被告並非以此工作計劃文
      書作為取信自訴人借款之依據，自訴人亦無將該公司內部文件保留迄今之必要
      。是以被告陳稱借款之始並未說明借款用途，且該借款與發包工作表等內部文
      件無涉云云，應非實情，自無足採。
（二）又被告交予自訴人擔保借款給付之本票四張，到期日係自八十八年九月至十一
      月間不等，總金額則高達二百五十萬元，有卷附本票影本四紙可憑。被告雖辯
      稱遭債務人葉金振倒債，致無力清償自訴人借款，資金週轉始陷於困難云云，
      然依被告提出之案外人葉金振所開支票，於八十八年十一月間到期應兌現之金
      額，僅有五十五萬元，至其餘葉金振簽發支票之到期日，則為八十八年十二月
      間，總金額亦不過五十二萬五千六百元，較之被告承諾應清償自訴人高達二百
      五十萬元之金額，實有天壤之別；縱案外人葉金振如期清償被告欠款，不僅數
      額方面明顯不足以支應被告清償自訴人借款所需，得款時間亦已晚於被告承諾
      自訴人之清償期日，是被告未能支付自訴人前揭借款，應與案外人葉金振欠款
      不還之事實欠缺直接關聯，被告憑此而謂自己事後遭人拖累使其經濟陷於困境
      云云，亦有未洽，同無足憑。
（三）再者，被告係遲至九十年三月二日始遭金融機構列為拒絕往來戶乙節，業經台
      中票據交換所於九十年五月二十二日以中市票交字第九００七九七號函覆在卷
      。觀之被告於八十八年十一月之後各項退票紀錄處理情形，先後已有數百萬元
      之支票退票金額遭到註銷，表示被告於此期間尚有剩餘財力與其他持票人處理
      相關債務，乃被告竟唯獨對於自訴人之借款債權視若無睹，故意拖欠此部分之
      借款，已難認其並無不法所有之犯罪意圖。雖自訴人之債權並無擔保物權或其
      他優先權利加諸其上，尚不得要求被告先行滿足其債權，而置其他債權人之權
      益於不顧，被告應得自由決定清償債務之時間及數額，然此並非意味自訴人之
      權益應劣後於其他債權人。被告於借款之始提供公司獲取訂單之資料，佯稱將
      來必能如期付款，並簽發本票作為擔保，自訴人遂依約交付借款，迨清償期至
      ，被告竟以資金不足為由拒絕清償該二百餘萬元債權，卻將現有資產提供其餘
      債權人使用或供公司繼續經營，刻意忽視自訴人之上開借款債權而未積極處理
      ，足徵被告借款初始並非具有依約還款之意，其有施用詐術使自訴人陷於錯誤
      之事實甚明，自不容其以無力清償為由復為搪塞。
（四）另被告雖曾表示願將其女鄭玉群所有坐落彰化縣和美鎮○○段七二五地號建地
      及地上建物過戶予自訴人以供抵債，惟因其上尚有高額抵押權而為自訴人所婉
      拒，並表明希望被告給付現金等情，均為被告與自訴人所是認，則被告倘真有
      將該房地清償自訴人借款債權之意，按理於處分該不動產後如有所得，亦應主
      動告知自訴人是否接受部分現金，以求減少自訴人損失。惟被告於八十九年十
      二月二十日將上開房地過戶予其三親等姻親乙○○（乙○○之母柯明雅為被告
      妻柯云方之姐）後，並以該不動產向金融機構貸得近百萬元使用，竟對自訴人
      之債權依然不加聞問，仍未清償該筆欠款，顯見被告當初表示願意提出上開房
      地以供清償，無非明知自訴人必因該不動產仍有高額擔保物權而不願承接，僅
      係藉故欺瞞自訴人而緩其催討債款，實則並無還款之真意，尚不得以此據為有
      利被告之認定。
綜上所陳，被告前揭所辯各節，均有未洽，並不足採。本案事證已臻明確，被告
    犯行洵堪認定。
二、核被告丙○○施用詐術獲取自訴人之借款，所為係犯刑法第三百三十九條第一項
    之詐欺取財罪。爰審酌被告詐欺所得款項約有二百餘萬元，數額非微，且利用自
    訴人之錯誤詐取錢財，無視於二人平日生意往來情誼，犯罪手段實無足取，又於
    犯罪後並未坦認犯行，及其犯罪動機、目的、所生危害等一切情狀，量處如主文
    所示之刑，併諭知易科罰金之折算標準，以示懲儆。
三、又被告為前開犯罪行為後，刑法第四十一條已於九十年一月十日修正公布，經比
    較修正前後之規定，以修正後之新法較有利於被告，爰依刑法第二條第一項前段
    規定，適用修正後之刑法第四十一條第一項前段，而諭知易科罰金之折算標準，
    附此敘明。
據上論斷，應依刑事訴訟法第三百四十三條、第二百九十九條第一項前段，刑法第二
條第一項前段、第三百三十九條第一項、第四十一條第一項前段，罰金罰鍰提高標準
條例第一條前段、第二條，判決如主文。
中      華      民      國      九十        年    九      月    二十八  日
                                      臺灣彰化地方法院刑事第三庭
                                         法      官   高  文  崇
右正本證明與原本無異。
如不服本判決，應於判決送達後十日內向本院提出上訴狀( 須附繕本 )。
告訴人或被害人對於判決如有不服具備理由請求檢察官上訴者，其上訴期間之計算係
以檢察官收受判決正本之日期為準。
                                         法院書記官   謝  志  鑫
中      華      民      國      九十        年    十      月      三    日
刑法第三百三十九條
意圖為自己或第三人不法之所有，以詐術使人將本人或第三人之物交付者，處五年以
下有期徒刑、拘役或科或併科一千元以下罰金。
以前項方法得財產上不法之利益或使第三人得之者亦同。
前二項之未遂犯罰之。


司法院資訊處製作；財團法人民間司法改革基金會備份。
